【裁判字號】    98,再微,4
【裁判日期】    980831
【裁判案由】    給付租金
【裁判全文】
臺灣桃園地方法院民事裁定               98年度再微字第4號
聲  請  人  乙○○
相  對  人  財政部國有財產局台灣北區辦事處桃園分處
法定代理人  甲○○
上列當事人間請求給付租金事件，聲請人對於民國98年1 月7 日
本院97年度再微字第12號確定裁定聲請再審，本院裁定如下：
    主  文
再審之聲請駁回。
聲請訴訟費用新臺幣壹仟元由聲請人負擔。
    理  由
一、按裁定已經確定，而有民事訴訟法第496條第1項或第497 條
    之情形者，得準用民事訴訟法第五編之規定，聲請再審；又
    民事訴訟法第五編之規定，於小額事件之再審程序準用之。
    民事訴訟法第507條、第436條之32第4 項分別定有明文。查
    本件聲請人所指摘有再審事由之本院97年度再微字第12號確
    定裁定，係屬於第二審裁定，依民事訴訟法第436條之30 規
    定，不得抗告，該裁定一經於民國98年1月8日公告即確定，
    而聲請人係於98年1月31日收受送達，此有送達證書1紙附於
    該件卷內可稽，而聲請人係於98年2 月27日具狀提起本件再
    審聲請，其聲請再審時尚未逾民事訴訟法第500 條所規定之
    30日不變期間，合先敘明。
二、本件再審聲請意旨略以：本院97年度再微字第12號確定裁定
    理由欄第四項第(二)點雖指摘：「原二審係以聲請人之上訴並
    未合法表明上訴理由，乃『不合法』，遂以原二審裁定駁回
    聲請人之上訴，揆諸前揭說明，於法洵無不合」等語，然按
    「調查證據」乃再審之訴「有無理由」之問題，而非上開裁
    定所指摘「不合法」之問題，聲請人於提起再審時，已具體
    表明本院97年度小上字第33號民事確定裁定（下稱原二審裁
    定）確有違民事訴訟法第436條之14 規定除有下列二項情形
    之一者，法院得不調查證據：(1)經兩造同意者；(2)調查證據
    所需時間、費用與當事人之請求顯不相當之情形，依法原二
    審裁定應調查證據而未調查，本院97年度再微字第12號確定
    裁定即應行實體審理並為有無理由之判斷，然該裁定竟未行
    言詞辯論程序，亦未依判決程序調查證據而為裁判，本院97
    年度再微字第12 號確定裁定及原二審裁定均顯有同法第496
    條第1項第1款適用法規顯有錯誤之再審事由。爰依法對於上
    開裁定聲請再審等語，並聲明：(一)本院97年度再微字第12號
    確定裁定及原二審裁定均廢棄。(二)上開廢棄部分，相對人在
    第一審之訴駁回或發回本院中壢簡易庭更為審理。
三、本件再審聲請人以本院97年度再微字第12號確定裁定有民事
    訴訟法第496條第1項第1款之再審事由聲請再審。經查：
  (一)按再審之訴顯無再審理由者，得不經言詞辯論以判決駁回之
    ，民事訴訟法第502 條第2 項定有明文；又依同法第507 條
    規定，上開規定於對裁定聲請再審時亦準用之。次按對於小
    額程序之第二審裁判，不得上訴或抗告；對於小額程序之第
    一審裁判  之上訴或抗告，非以其違背法令為理由，不得為
    之，民事訴訟法第436 條之30及第436 條之24第2 項分別定
    有明文。又同法第436 條之25規定：「上訴狀內應記載上訴
    理由，表明下列各款事項：一、原判決所違背之法令及其具
    體內容。二、依訴訟資料可認為原判決有違背法令之具體事
    實」，即上訴人於其上訴狀或理由書內應有具體之指摘，並
    揭示該法規之條項或內容，若係成文法以外之法則，應揭示
    該法則之旨趣，倘為司法院之解釋或最高法院之判例，則應
    揭示該判解之字號或其內容，上訴狀或理由書如未依此項方
    法表明者，即難認為已對原判決違背法令有具體之指摘，故
    如僅就自己主張重加陳述或就原審取捨證據任加指摘，並未
    具體指出原判決違背何等法規，其上訴即難認為合法，此有
    最高法院所著71年度台上字第314 號判例意旨可資參照。而
    如上訴人未於提起上訴後20日內補正合法之上訴理由書，依
    民事訴訟法第436 條之32第2 項準用同法第444 條第1 項前
    段及第471 條第1 項之規定，第二審法院毋庸命其補正，應
    以裁定駁回之。是小額事件當事人提起上訴，苟未以合法之
    上訴理由書具體指摘原第一審判決有何違背法令之處，其上
    訴即有不合法，如原第一審法院未以裁定駁回，將訴訟卷宗
    送交第二審法院，由第二審法院逕依民事訴訟法第436 條之
    32第2 項準用同法第44 4條第1 項前段及第471 條第1 項以
    裁定駁回。依此規定，聲請人不服本院97年度壢小字第674
    號判決，提起上訴，惟未於提起上訴後20日內補正合法之上
    訴理由書，則第二審法院毋庸命其補正，即應以裁定駁回之
    ，是原二審裁定以聲請人上訴不合法而裁定駁回聲請人之上
    訴，並無違背民事訴訟法第444 條第1 項但書之規定，自無
    適用法規顯有錯誤之情形。因此，聲請人依民事訴訟法第
    496 條第1 項第1 款之規定，對於原二審裁定聲請再審，本
    院97年度再微字第12號以無再審理由而裁定駁回聲請人對於
    原二審裁定再審之聲請，適用法規並無錯誤。
  (二)又民事訴訟法第496條第1項第1 款所謂適用法規顯有錯誤，
    係指裁判違背法規或現存判例解釋者，或法院所為之裁定，
    就其取捨證據所確定之事實適用法規顯有錯誤而言。至法院
    認定事實錯誤，或就當事人提出之事實或證據疏於調查或漏
    未斟酌，僅生調查證據是否妥適或裁定不備理由之問題，均
    與適用法規顯有錯誤有間（最高法院80年台上字第1326號、
    71年台再字第210號、63年台上字第880號判例意旨參照）。
    本件聲請人其於前開小額事件之二審上訴理由狀漏載原一審
    判決有何違背法令之處，故原二審裁定乃於97年7 月31日以
    聲請人之上訴並未明確指出原一審判決所違反之法令條項或
    其內容，以及依訴訟資料有何判決違背法令之具體事實，而
    認聲請人之上訴並未合法表明上訴理由，乃以不合法而裁定
    駁回聲請人之上訴，揆諸前揭說明，於法尚無不合，此節業
    經本院97年度再微字第12號確定裁定闡述甚詳（詳見本院裁
    定理由欄第四項第(二)點），並無違背法令之處。惟聲請人猶
    依民事訴訟法第496條第1項第1 款之規定，對於原二審裁定
    聲請再審，經本院97年度再微字第12號以聲請人聲請再審顯
    無理由而不經言詞辯論裁定駁回再審之聲請，於法核無違誤
    ，是本件並無聲請人所稱之適用法規顯有錯誤之再審事由，
    至為明確。
四、爰依民事訴訟法第436條之32第4項、第507條、第502 條第2
    項、第436條之19第1項、第95條、第78條，裁定如主文。
中    華    民    國    98    年    8     月    31    日
                  民事第一庭審判長法  官  郭琇玲
                                  法  官  潘進柳
                                  法  官  吳爭奇
上列正本證明與原本無異。
如對本判決上訴，須於判決送達後20日內向本院提出上訴狀，同
時表明上訴理由；如已於本判決宣示後送達前提起上訴者，應於
判決送達後10日內補具上訴理由（均須按他造當事人之人數附繕
本）。
中    華    民    國    98    年    9     月     1    日
                                  書記官  黃瓊儀


司法院資訊處製作；財團法人民間司法改革基金會備份。
